臺灣高等法院臺南分院民事裁定
110年度抗字第90號
抗  告  人  石在實業有限公司

法定代理人  鄭佾展  
                      應受送達處所:臺北金南郵局第80號信               箱 
上列抗告人因與行政院農業委員會林務局嘉義林區管理處間返還
不當得利等事件，對於中華民國110年3月5日臺灣嘉義地方法院
所為裁定(108年度訴字第805號)，提起抗告，本院裁定如下： 
    主  文
原裁定廢棄，發回臺灣嘉義地方法院。
　　理  由
一、抗告意旨略以:相對人對伊起訴請求給付違約金事件，於民
    國(下同)108年12月5日繫屬原審法院。伊承攬相對人造林撫
    育工作，屬於造林撫育第二階段（第4到6年），承接第一階
    段（第1到3年）訴外人榮陽商行之工作，第一階段撫育是否
    確實，對於伊工作履行是否順遂實有重要影響。伊於109年3
    月9日原審法院言詞辯論期日當庭得知相對人對榮陽商行104
    、105年歷次驗收報告與照片，乃於109年9月21日本於返還
    不當得利及終止兩造契約之法律關係，具狀向原審法院提起
    反訴，請求相對人給付新臺幣(下同)395,466元。伊提起反
    訴之理由與主張之事實，多已在本訴即原審法院109年9月21
    日前之歷次言詞辯論過程中論及，並非以與本訴無關之事由
    提起反訴，亦非意圖延滯訴訟而提起反訴。原裁定以意圖延
    滯訴訟為由裁定駁回伊之反訴，顯有違誤，爰依法提起抗告
    ，請求廢棄原裁定云云。
二、按「被告於言詞辯論終結前，得在本訴繫屬之法院，對於原
    告及就訴訟標的必須合一確定之人提起反訴。」、「反訴，
    非與本訴得行同種之訴訟程序者，不得提起」，民事訴訟法
    第259條、第260條第2項所分別定有明文。次按民事訴訟法
    第435條第1項規定：「因訴之變更、追加或提起反訴，致其
    訴之全部或一部，不屬第427條第1項及第2項之範圍者，除
    當事人合意繼續適用簡易程序外，法院應以裁定改用通常訴
    訟程序，並由原法官繼續審理。」。經查:通常訴訟程序與
    簡易訴訟程序之性質並無不同，僅因若干訴訟事件情節輕微
    、簡單應速結，始應利用簡易訴訟程序為審判。從而基於民
    事訴訟法第435條第1項規定之立法目的解釋，本訴應適用簡
    易訴訟程序，惟反訴之標的金額或價額逾新臺幣（下同）50
    萬元，而與本訴合併辯論及裁判者，既應改依通常訴訟程序
    規定辦理；則本訴原即適用通常訴訟程序，惟反訴之標的金
    額或價額未逾50萬元者，亦應准許與本訴合併依通常訴訟程
    序辯論及裁判，以達訴訟經濟與防免判決矛盾之目的。是在
    第一審程序，雖有通常、簡易或小額程序之分，除應受法律
    之限制外，非謂彼此不能行同種之訴訟程序(吳明軒，民事
    訟法，中冊，第830頁)。經查:相對人於原審法院本於契約
    法律關係提起本訴請求抗告人給違約金1,162,976元本息（
    見原審108年度訴字第805號卷，下稱805號卷，卷㈠第7頁）
    ，由原審法院適用民事通常訴訟程序審理。嗣抗告人於原審
    言詞辯論終結前之109年9月21日具狀本以返還不當得利及終
    止兩造契約之法律關係，請求相對人給付395,466元（見805
    號卷㈡第380至381頁）為由，向原審法院提起反訴，其主張
    之訴訟標的金額為500,000元以下，依民事訴訟法第427條第
    1項規定，本應適用簡易訴訟程序，惟因於通常訴訟程序中
    提起簡易訴訟程序之反訴，依上開說明，反訴仍應適用通常
    訴訟程序之規定而准許。相對人抗辯:本件反訴不得與本訴
    行同種訴訟程序，其反訴不合法，應予駁回云云，並無可採
    。
三、次按「當事人意圖延滯訴訟而提起反訴者，法院得駁回之。
    」，民事訴訟法第260條第3項定有明文。惟當事人是否意圖
    延滯訴訟而提起反訴，應依各種客觀之事實認定。抗告人主
    張:伊承攬相對人造林撫育工作，屬於造林撫育第二階段，
    承接第一階段榮陽商行之工作，第一階段撫育是否確實，對
    於伊工作履行是否順遂實有重要影響。伊至109年3月9日原
    審法院言詞辯論當庭得知榮陽商行104、105年歷次驗收報告
    與照片等情，有原審當次言詞辯論筆錄可稽，且抗告人並當
    庭表示:待閱卷(關於相對人就榮陽商行之驗收紀錄，見805
    號卷㈠第359至394頁)後，於二週內表示意見（見805號卷㈠第
    399頁），是抗告人於數月後之同年9月21日具狀向原審法院
    提起反訴（見805號卷㈡第380至381頁），客觀上並無延滯訴
    訟之情。況抗告人就反訴所據以主張之「相對人且撫育工作
    並不確實」乙節（見805號卷㈡第381頁）早已於提起反訴前
    之109年5月4日即已以民事答辯狀(五)主張:「原告(相對人)
    意圖掩蓋事實」，並有榮陽商行未依規定撫育說明（見805
    號卷㈡第101至102頁）之情，則抗告人提起反訴及本訴之攻
    擊防禦方法，實相牽連，其於提起反訴時據以引用，符合訴
    訟經濟而無延滯訴訟之虞。原審法院以抗告人所提反訴係意
    圖延滯訴訟為由，依民事訴訟法第260條第3項規定，裁定駁
    回抗告人之反訴，自有未洽。抗告意旨指摘原裁定不當，聲
    明廢棄，為有理由。爰由本院將原裁定廢棄，發回原法院更
    為適法之處理。
四、末按反訴與本訴有其牽連關係，兩訴之訴訟資料可互相利用
    ，故原則上本訴與反訴宜合併辯論及裁判，惟反訴在本質上
    仍為獨立訴訟，例外亦得分別辯論及裁判(民事訴訟法第204
    條、382條)。本件本訴業經原審為終局判決，經相對人上訴
    ，現由本院110年度上易字第114號民事事件審理中，然本件
    反訴既經發回，在程序為獨立之訴訟，原審法院仍應僅就反
    訴部分為辯論裁判(楊建華著，民事訴訟法㈢，第302頁參照)
    ，併此敘明。
五、據上論結，本件抗告為有理由，爰裁定如主文。
中　　華　　民　　國　　110 　年　　12　　月　　8 　　日
                  民事第三庭    審判長法  官  吳森豐

                                      法  官  郭貞秀

                                      法  官  孫玉文
上為正本係照原本作成。
不得抗告。　　　　　　　　　　　　　　　　　　　　　　　
中　　華　　民　　國　　110 　年　　12　　月　　8 　　日

                                      書記官  鄭鈺瓊